【裁判字號】    97,交抗,293
【裁判日期】    980109
【裁判案由】    聲明異議
【裁判全文】
臺灣高等法院臺南分院交通事件裁定     97年度交抗字第293號
抗  告  人
即受處分人  甲○○
上列抗告人因違反道路交通管理處罰條例案件，不服臺灣嘉義地
方法院交通法庭中華民國九十七年十月三十日裁定（九十七年度
交聲字第三八七號），提起抗告，本院裁定如下：
    主  文
抗告駁回。
    理  由
一、抗告意旨略以：一事二罰係屬不利人民之處分，而駕駛人吳
    政峰已受處分並繳納八千元確定，依「行政處分之確定力」
    ，不僅抗告人受約束，原處分之行政機關亦應受其約束，原
    裁定對於抗告人上開異議事由均未說明不採之理由，難認原
    裁定妥當。原審認道路交通管理處罰條例第四十三條第四項
    無汽車所有人得予免責之規定，由此可見九十四年十二月二
    十八日新修正之道路交通管理處罰條例，嚴重損害不知情第
    三人，此不合理條例應修正廢除。抗告人如果知道駕駛人會
    超速六十公里，一定不會將車子借給駕駛人吳政峰，而導致
    自己汽車牌照被吊扣三個月，為此提起抗告云云。
二、按汽車駕駛人，駕駛汽車行車速度，超過規定之最高時速六
    十公里以上，處新臺幣六千元以上二萬四千元以下罰鍰，並
    當場禁止其駕駛及吊扣該汽車牌照三個月，道路交通管理處
    罰條例第四十三條第一項第二款、第四項分別定有明文。
三、經查：
  (一)本件抗告人即受處分人甲○○（下稱抗告人）所有之車牌號
    碼C2－2359號自用一般小客車，於民國九十七年七月十日十
    一時五十三分許，由駕駛人吳政峰駕駛，行經臺三七線四公
    里處，因行車速度超過規定之最高時速六十公里以上，經以
    測速器拍照採證後，由舉發單位嘉義縣警察局交通警察隊逕
    行舉發，抗告人接獲舉發違反道路交通管理事件通知單，於
    九十七年八月二十八日向原處分機關即交通部公路總局嘉義
    區監理所嘉義市監理站提出申訴，經原處分機關審核相關資
    料，於九十七年九月四日以嘉監義四字第0000002539號函覆
    抗告人，同意依道路交通管理處罰條例第八十五條第一項規
    定，歸責處罰違規駕駛人吳政峰，並副知吳政峰。嗣抗告人
    再委託代理人乙○○到案，就吊扣牌照三個月部分表示不服
    ，原處分機關乃於九十七年九月十九掣開嘉監義裁字第裁76
    －7697A0027號裁決書，裁決「駕駛人行車速度超過規定之
    最高時速六十公里以上」，應吊扣汽車牌照三個月，此有上
    開嘉縣警交字第L00000000號舉發違反道路交通管理事件通
    知單、嘉監義裁字第裁76－7697A0027號裁決書、交通部公
    路總局嘉義區監理所嘉義市監理站九十七年九月四日嘉監義
    四字第0000002539號函等件附卷可稽，且為抗告人所不爭執
    ，此部分事實當可認定。
  (二)至抗告人雖以前開情詞置辯，惟按道路交通管理處罰條例第
    四十三條第四項規定：「汽車駕駛人有第一項第一款、第二
    款或前項行為者，並吊扣該汽車牌照三個月；經受吊扣牌照
    之汽車再次提供為違反第一項第一款或前項行為者，沒入該
    汽車。」，依該條項文義以觀，其吊扣汽車牌照之對象係「
    違規之汽車牌照」，並無違規汽車駕駛人應與汽車所有人為
    同一人始能吊扣汽車牌照之限制。是依上開說明，前開條例
    第四十三條第四項對汽車所有人之吊扣汽車牌照處罰，係在
    對汽車所有人於「提供」汽車予駕駛人前，未能以有效方法
    監督防範駕駛人於占有汽車後為上開危險駕駛行為之「故意
    容任或過失未善盡防範之行為」為處罰，亦即提供汽車供汽
    車駕駛人為駕駛之汽車所有人，係上開危險駕駛之工具（即
    汽車）之提供者，對該可能發生之危險，法律上應有監督防
    範危險發生之義務，參以同條例第四十三條第四項，並未如
    同條例第二十一條第五項但書、第二十二條第三項之「但如
    其已善盡查證駕駛人駕駛執照資格之注意，或縱加以相當注
    意而仍不免發生違規者，不在此限。」、第二十一條之一第
    四項之「汽車所有人如已善盡查證駕駛人駕駛執照資格之注
    意，或縱加以相當之注意而仍不免發生違規者，汽車所有人
    不受本條之處罰。」、第三十條第二項之「應歸責於汽車所
    有人時，除依前項處汽車所有人罰鍰及記該汽車違規紀錄一
    次外，……」、第三十四條後段之「……；如應歸責於汽車
    所有人者，得吊扣其汽車牌照三個月。」、第三十五條第六
    項之「汽車所有人，明知汽車駕駛人有第一項各款情形，而
    不予禁止駕駛者，依第一項規定之罰鍰處罰，並吊扣該汽車
    牌照三個月。」等免責規定，足認立法者於立法時，係不許
    汽車所有人舉證證明其本人並無故意或過失歸責程度而得減
    免本條項之處罰，或認處分機關有舉證責任證明汽車所有人
    無前開減免事由。至道路交通管理處罰條例第八十五條第一
    項規定固有將應受處罰的行為歸責於行為人之立法方式，但
    上述歸責原則決定受罰對象之規定，係針對超速駕駛之行為
    ，並非關於吊扣汽車牌照之處分，本件自無從依道路交通管
    理處罰條例第八十五條第一項規定將應受處罰之行為歸責於
    行為人。綜上所述，道路交通管理處罰條例第四十三條第四
    項規定關於吊扣汽車牌照之處分，其性質應係對於汽車所有
    人專屬之處罰。從而，原審認原處分機關依道路交通管理處
    罰條例第四十三條第四項之規定，裁處抗告人吊扣汽車牌照
    三個月，於法並無違誤，因而裁定駁回抗告人之異議，本院
    核其認事用法均無不合，抗告人指摘原裁定不當，為無理由
    ，應予駁回。
四、據上論結，應依道路交通案件處理辦法第二十六條，刑事訴
    訟法第四百十二條，裁定如主文。
中    華    民    國    98    年    1     月    9     日
                  刑事第六庭  審判長法  官  董武全
                                    法  官  曾文欣
                                    法  官  杭起鶴
以上正本證明與原本無異。
不得再抗告。
                                    書記官  魏安里
中    華    民    國    98    年    1     月    10    日


司法院資訊處製作；財團法人民間司法改革基金會備份。
